【裁判字號】    97,易,4989
【裁判日期】    980413
【裁判案由】    詐欺等
【裁判全文】
臺灣臺中地方法院刑事判決              97年度易字第4989號
公  訴  人  臺灣臺中地方法院檢察署檢察官
被      告  丙○○○
選任辯護人  周進文律師
上列被告因詐欺等案件，經檢察官提起公訴（97年度偵緝字第18
18號），本院判決如下：
    主  文
丙○○○無罪。
    理  由
一、公訴意旨：被告丙○○○於民國93年10月至94年1 月間，明
    知其名下之車牌號碼HW-3809 號、0872-HP 號、8596-HU 號
    、9H-0566 號等4 部自用小客車（以下簡稱系爭車輛），業
    經其子乙○○（所犯詐欺罪及偽造文書罪，業經本院以97年
    度易緝第331 號判處有期徒刑6 月確定）以新臺幣（下同）
    40萬元、10萬元、30萬元、35萬元之價格，典當予告訴人丁○○所營之「大順當舖」（設於臺中縣大里市○○路○ 段
    176 號），並將系爭車輛之行車執照交予告訴人保管。詎被
    告與乙○○均明知上情，然為重覆典當車輛以獲取款項，竟
    共同基於意圖為乙○○不法所有及使公務員登載不實之犯意
    聯絡，先委由不知情之甲○○持被告之身分證件及印章，向
    監理機關謊稱行照遺失而申請補發，使該管公務員陷於錯誤
    ，而補發行車執照。繼而由乙○○向告訴人訛稱：欲先取回
    系爭車輛，以利展示出售云云，使告訴人陷於錯誤，而將車
    輛交由乙○○取回。詎乙○○取回車輛後，竟持新補發之行
    車執照，將其中車牌號碼0872-HP 號自用小客車，以30萬元
    之價格，再次典當予「尚永當舖」，事後再由不知情之楊明
    龍向尚永當舖購買，致告訴人追索無著受有損害。另車牌號
    碼HW-3809 號、9H-0566 號、8596-HU 號等自用小客車現則
    下落不明，因認被告涉有刑法第214 條使公務員登不實罪嫌
    及同法第339 條第1 項罪嫌。
二、檢察官之舉證：
    檢察官起訴被告涉嫌犯罪，係以下列事證為其論據：
  (一)被告之供述、偵查中共同被告乙○○之供述。
  (二)證人甲○○持張高秋月之證件申請補照之證述。
  (三)告訴人於警詢及偵查中之指述。
  (四)證人楊明龍證稱其向「尚永當舖」購買車牌號碼0872-HP 號
    自用小客車，足證被告有將車輛一車兩當之事實。
  (五)上揭車輛汽車車輛異動登記表、汽（機）車各項異動登記書
    、汽（機）車過戶登記書、汽車新領牌照登記書等資料各1
    份、車號查詢汽車車籍資料4份。
三、被告之辯解：
    被告否認上開犯行，辯稱：伊不識字，並未在乙○○經營的
    中古車行擔任會計，僅在車行幫忙掃地、煮飯，系爭車輛是
    登記在伊名下，乙○○有說要拿去典當，甲○○亦有向伊拿
    取身分證及印章去監理站辦手續，但因車行登記在伊名下的
    車子及買賣很多，伊不知是辦理什麼手續，亦不知有一車兩
    當的情況等語。
四、本院之判斷：
  (一)按認定不利於被告之事實，須依積極證據，茍積極證據不足
    為不利於被告事實之認定時，即應為有利於被告之認定，更
    不必有何有利之證據；且刑事訴訟法上所謂認定犯罪事實之
    積極證據，係指適合於被告犯罪事實認定之積極證據而言，
    雖不以直接證據為限，間接證據亦包括在內，然而無論直接
    或間接證據，其為訴訟上之證明，須於通常一般之人均不致
    有所懷疑，而得確信其為真實之程度者，始得據為有罪之認
    定，倘其證明尚未達到此一程度，而有合理之懷疑存在時，
    自不能以推測或擬制之方法，以為有罪裁判之基礎，最高法
    院著有30年上字第816 號、76年臺上字第4986號、40年臺上
    字第86號判例可資參照。
  (二)系爭車輛於93年間均係登記於被告名下，其中車號HW-3809
    號、0872-HP 號車輛於93年10月20日典當予大順當舖，車號
    8596-HU 號、9H-0566 號車輛則於93年10月21日典當予大順
    當舖，且均將行車執照交給告訴人保管，此有行車執照影本
    4 張、當票2 張在卷可佐。而系爭車輛於93年間均曾辦理補
    發行車執照，亦有汽車車輛異動登記書影本、汽車各項異動
    作業登記單影本在卷可稽。
  (三)證人即被告之子乙○○於本院審理時證稱：其開設「金旺車
    行」，為該車行之實際負責人，被告在車行幫忙煮飯、打掃
    ，並未領取薪水。因其有信用問題，所以金旺車行的車子都
    登記在被告名下比較好買賣。其請證人甲○○辦理補發系爭
    車輛的行車執照時，被告並不知道行車執照沒有遺失，且系
    爭車輛是分次典當，其要將車行的車輛拿去典當的事只有跟
    被告說過一次，被告並不知道其實際上拿幾台車去典當，被
    告簽當票時是空白的，資料是後來才填寫上去的。其先將系
    爭車輛向大順當舖辦理典當後，事後又將車子典當給其他當
    舖時，沒有再跟被告報告過。如果車主是被告，就是要被告
    簽寫當票及本票，但被告根本不知道哪台車是哪台車，她沒
    有詢問就簽名。93年年底到94年初，金旺車行平均每天會有
    15 到20 台車展示，其拿汽車過戶或是補發行照的文件給被
    告簽名時，被告不會特別詢問是哪台車等語。
  (四)證人即金旺車行職員甲○○於本院審理時證稱：其於93年間
    在金旺車行擔任雜務工作，被告則在車行負責打掃的工作，
    車行沒有會計，大部分的車子都登記在被告名下。是乙○○
    叫其去監理所申辦行車執照，其與被告任職於金旺車行期間
    ，被告有說她不識字等語。
  (五)證人即告訴人丁○○於本院審理時證稱：乙○○持系爭車輛
    典當時，被告沒有一起陪同到大順當舖，但其有拿當票到金
    旺車行請被告簽名。當時乙○○典當車輛後，當天就牽回去
    ，沒有留在大順當舖，因為他營業上必須展示，所以沒有留
    車。其將當票拿給被告簽名時，有向被告解釋這是被告兒子
    有資金需求，拿車來典當，因為車主是被告，所以必須拿當
    票請被告簽名，且有請被告點收現金，乙○○交付系爭車輛
    行車執照時，被告有在場等語。
  (六)綜合上開證人之證述可知，系爭車輛雖典當予大順當舖，但
    自始未曾交付予大順當舖保管，起訴書指稱被告與乙○○共
    同向告訴人施用詐術，使告訴人陷於錯誤而交還車輛，應與
    事實不符，難認被告有何詐欺犯行；又依證人甲○○及乙○○之證述，證人乙○○方為金旺車行之實際負責人，被告並
    不識字，僅在金旺車行幫忙煮飯及打掃之工作，雖其同意乙○○將系爭車輛登記在其名下，然金旺車行從事中古車買賣
    ，每日平均有15部到20部車輛在店內展示，被告既未實際參
    與車行之經營，衡諸常情，其未必知悉店內車輛交易之情況
    ；再者，被告基於其與證人乙○○間親子信賴關係，於乙○○欲典當車輛或過戶、補照手續時，配合在當票上簽名及提
    供所需證件及印章，亦合乎情理，雖證人丁○○證稱被告簽
    當票時有點收現金，但未能據此逕予推認被告就乙○○之全
    部行為係屬知情。本案就被告犯罪與否尚有合理之懷疑存在
    ，本院依現存之證據，未能達到確信被告犯罪之程度，依法
    應為被告無罪之判決。
五、適用之法律：刑事訴訟法第301條第1項。
中    華    民    國    98    年    4     月    13    日
              刑事第七庭    審判長法  官  陳慧珊
                                  法  官  莊嘉蕙
                                  法  官  林慶郎
上正本證明與原本無異。
如不服本判決，應於判決送達後10日內向本院提出上訴狀（應附
繕本），上訴於臺灣高等法院臺中分院。
                                  書記官  施玉卿
中    華    民    國    98    年    4     月    13    日


司法院資訊處製作；財團法人民間司法改革基金會備份。
